臺灣高等法院刑事判決　　　　　　　　　　　　　　九十三年度上易字第五六七號
　　上　訴　人　臺灣桃園地方法院檢察署檢察官
　　被　　　告　乙○○
右上訴人，因被告竊佔等案件，不服臺灣桃園地方法院，九十二年度簡上字第三０八
號，中華民國九十二年十一月十二日第一審判決（聲請簡易判決處刑案號：臺灣桃園
地方法院檢察署九十一年度偵續字第一八號），提起上訴，本院判決如左：
    主  文
原判決撤銷。
乙○○意圖為自己不法之利益，而竊佔他人之不動產，處拘役伍拾日，如易科罰金以
佰元折算壹日。
    事  實
一、乙○○於民國八十九年初，向甲○○承租位於桃園縣中壢市○○街五十八號四樓
    之處所，嗣於八十九年九月底十月初，甲○○因乙○○未繳交房租，乃要求乙○
    ○搬離並擬收回前開房屋之鑰匙，獲乙○○應允，並於八十九年十月二日將房屋
    鑰匙交還甲○○，甲○○乃於同月四日更換該房屋大門之門鎖。然乙○○竟意圖
    為自己不法之利益，事後又僱用不知情之鎖匠，破壞門鎖侵入該處所居住而予以
    竊佔，足以生損害於甲○○之權益。迨至九十年三月十三日始為告訴人發現。
二、案經甲○○訴請台灣桃園地方法院檢察署檢察官偵查後，向原審法院聲請簡易判
    決處刑。
    理  由
一、前揭犯罪事實，訊據被告矢口否認。辯稱其與告訴人甲○○間雖無租約，但其有
    繳納租金，因告訴人稱鑰匙遺失，故其曾將鑰匙歸還予告訴人，且未曾搬離上址
    租屋處，其以為是同住之蘇亞星將門鎖換掉，其乃找鎖匠開鎖，並仿效鎖匠開鎖
    之方式進出該屋，其也不曾破壞門鎖云云。查被告確於八十九年十月二日搬離並
    將鑰匙交還告訴，迭據告訴人於原審偵審及本院審理時指訴綦詳。被告於偵審中
    雖坦承告訴人於八十九年十月間確有催其搬離，惟辯稱其並未搬離開。本件所應
    審酌者為被告於八十九年十月二日有無自動搬遷，告訴人是否於被告搬遷後更換
    新鎖。查告訴人確有更換新鎖，為被告所不否認，此觀其認為是蘇亞星換鎖之一
    點可知。被告與告訴人原有租約存在，如其未自動搬遷，告訴人任意更換新鎖，
    其自得與之理論或報警處理。被告於明知租住處門鎖被更換時，竟私自找銷匠開
    啟，且不敢將門鎖更換，而每次進出都以工具撥弄該鎖之卡筍以之進出，其出入
    之方式顯悖一般正常承租人使用租賃物之方式，顯見告訴人所告訴各情與事實較
    為接近。本院命被告提出原來其持有之鑰匙，其辯稱鎖被換後將鑰匙放於屋內，
    被告訴人拿走云云，核與其於原審所供因告訴人稱鑰匙遺失，曾將鑰匙歸還予告
    訴人，兩者並不相符。如被告事先歸還鑰匙，其又何能自由進出？足證告訴人稱
    八十九年十月二日被告已將鑰匙歸還，應屬事實。綜上，被告確係於騰空房屋後
    擅自侵入該租住處，應可認定，而告訴人所換門鎖遭破壞，亦有門鎖照片三張附
    卷可佐，被告空言否認犯罪，委無可採。本件事證明確，被告犯行至堪認定。
二、核被告所為，係犯刑法第三百二十條第二項、第一項之竊佔罪及同法第三百五十
    四條之毀損罪。其利用不知情之鎖匠破壞門鎖，為間接正犯。被告所犯前開二罪
    ，有方法結果之牽連關係，應從一重之竊佔罪處斷。
三、原審未能詳查，僅以告訴人先後所指訴，稍有不符，即認不得為不利被告之認定
    ，而忽視理由一所述各情，而撤銷原審簡易法庭之有罪判決，自非允洽。檢察官
    上訴，執此指摘原判決不當，核有理由，自應由本院將原判決撤銷改判。爰審酌
    被告犯罪之動機、目的、所生危害及犯罪後態度等一切情狀，量處拘役伍拾日。
    被告行為後刑法第四十一條，業經於九十年一月十二日修正公布施行，修正後之
    刑法第四十一條第一項規定，法定刑為五年以下徒刑之罪，宣告六月以下徒刑或
    拘役者，得易科罰金，此項修正有利被告，爰並諭知易科罰金之折算標準以佰
    元折算一日，示懲。
據上論斷，應依刑事訴訟法第三百六十九條第一項前段、第三百六十四條、第二百九
十九條第一項前段，刑法第二條第一項前段、第五十五條、第三百二十條第二項、第
一項、第三百五十四條、第四十一條第一項前段，罰金罰鍰提高標準條例第一條前段
、第二條，判決如主文。
本案經檢察官蔡薰慧到庭執行職務。
中　　　華　　　民　　　國　　九十三　　年　　　五　　　月　　二十八　　日
                              臺灣高等法院刑事第四庭
                                  審判長法  官  蔡  永  昌
                                        法  官  李  英  豪
                                        法  官  陳  榮  和
右正本證明與原本無異。
不得上訴。
                                        書記官  劉  麗  芬
中　　　華　　　民　　　國　　九十三　　年　　　六　　　月　　　二　　　日
附錄：本案論罪科刑法條全文
中華民國刑法第三百二十條第一、二項：
意圖為自己或第三人不法之所有，而竊取他人之動產者，為竊盜罪，處五年以下有期
徒刑、拘役或五百元以下罰金。
意圖為自己或第三人不法之利益，而竊佔他人之不動產者，依前項之規定處斷。
